最　高　行　政　法　院　裁　定
　　　　　　　　　　　　　94年度裁字第01457號
抗　告　人　甲○○
上列抗告人因與相對人彰化縣政府間農地重劃事件，對於中華民
國93年4月13日臺中高等行政法院92年度訴字第140號裁定提起抗
告，本院裁定如左：
　　主  文
抗告駁回。
抗告訴訟費用由抗告人負擔。
　　理  由
一、按抗告法院認抗告為不合法或無理由者，應為駁回抗告之裁
    定。
二、本件抗告人所有重劃前田尾鄉○○段柳樹湳小段111地號（
    地目田，持分4672分之3120）土地及111之1地號（地目道，
    持分4672分之3120）土地，參加彰化縣田尾園藝特定區農業
    區(一)農地重劃，經相對人提交該農地重劃區協進會第10、15
    、16、17次會議決議，住宅區及建地目土地每平方公尺7,00
    0元，耕地每平方公尺4,000元，水、道地目每平方公尺4,00
    0元。嗣重劃土地分配結果經相對人以87年8月26日彰府地劃
    字第157349號公告，系爭土地重劃後編為民生段814地號。
    抗告人對於土地分配結果有異議，於公告期間提出陳情，指
    稱重劃區區耕地地價全部定為每平方公尺4,000 元，
    顯然未依農地重劃條例第21條之規定按土地位置交通地勢買
    賣實例分別估定；又系爭土地重劃前已有農路、交通灌溉排
    水良好，請減免重劃負擔；並請將其受配土地東側之抵費地
    調整至西側，案經相對人以87年10月31日彰府地劃字第
    203749號通知書及87年11月20日彰府地劃字第216741號函駁
    復。抗告人不服，提起訴願、再訴願，經內政部88年12月3
    日台內訴字第8807777號再訴願決定：「關於查定重劃前
    地價部分之原決定、原處分均撤銷，由原處分機關另為適法
    之處分；其餘部分（即關於重劃分配與重劃負擔部分）之再
    訴願駁回。」抗告人不服，就再訴願駁回部分提起行政訴訟
    ，請求判決：「撤銷再訴願決定關於重劃分配與重劃負擔部
    分並減免原告（即本件抗告人）重劃之工程費及農田水路負
    擔三分之二」，經本院91年度判字第2097號判決駁回抗告人
    之訴確定。至再訴願決定撤銷部分（即關於查定重劃前地價
    部分），嗣經相對人89年4月8日89彰府地劃字第061463號函
    復抗告人：「…查本案所定之查定地價，係經訪查附近農民
    ，表示最近並無買賣案例，且如高地價也有行無市，並查當
    期公告現值資料提本重劃區協進會討論依決議辦理，均依農
    地重劃條例第21條第1項暨同條例施行細則第30條規定辦理
    。…」。抗告人不服，再提訴願，經臺灣省政府89年11月24
    日89府訴一字第129672號訴願決定：「原處分撤銷，由原處
    分機關於二個月內另為處分。」相對人復於90年1月16日以
    90 彰府地劃字第013985號函復抗告人之代理人，略以：「
    …二查有關本案重劃前民生路、民族路含台端所有之打簾段
    柳樹湳小段111之1地號土地等大部份均為私有土地，均無償
    提供為道路使用（地目為道），本府辦理重劃時亦考量現有
    道路（約9米）寬度，納入重劃區○○道路系統並由全區農
    民共同負擔，並就重劃當時之地價行情查訪分析，擬定查定
    地價經提重劃協進會討論決議，比照一般耕地查定地價為每
    平方公尺4,000元作為土地交換分合地價計算標準辦理分配
    …台灣省政府訴願決定書敘稱未就系爭111之1地號道地目土
    地查定地價為每平方公尺2000元是否偏低乙節與本府實際以
    每平方公尺4,000元辦理分配似有出入，併查北斗地政事務
    所掌管重劃前當期之該區段地價公告現值每平方公尺僅1,90
    0元，綜上所陳本案本府以每平方公尺4,000元處分，並無低
    估。」抗告人仍不服，提起訴願，經內政部90年8月21日台
    內訴字第9004802號訴願決定以：「被告機關90年1月16日
    上開函亦僅重申其辦理重劃時擬定查定地價之過程並說明每
    平方公尺4,000元之處分並無低估，並未就上開臺灣省政府
    訴願決定書意旨，依農地重劃條例施行細則第30條規定，據
    以重新查估地價，另為適法之處分。揆諸首揭規定，原處分
    尚有未合，應予撤銷，由原處分機關於二個月內再予詳明系
    爭土地之位置、地勢、交通、水利、土壤及使用情況、最近
    一年內之土地收益價格買賣實例、以及當期公告土地現值等
    資料，重行調查，另為適法之處分」。抗告人認系爭農地重
    劃地價評估既經台灣省政府及內政部以前揭決定撤銷，則據
    此辦理之土地分配即有錯誤，依行政程序法第112條規定意
    旨，本次農地重劃為無效，應重新辦理，遂提起本件行政訴
    訟，請求：減免抗告人本次重劃之工程費及農水路負擔3分
    之2，即依現有重劃標準分配後，再以現有緊鄰之抵費地（
    民生段815號抵費地）補償零點零3公頃農地予抗告人等情。
三、原法院駁回抗告人原審之訴，略以：(一)抗告人不服內政部88
    年12月3日台內訴字第8807777號再訴願決定關於駁回重劃
    分配與重劃負擔部分，提起行政訴訟，請求判決「撤銷再訴
    願決定關於重劃分配與重劃負擔部分並減免原告（即本件抗
    告人）重劃之工程費及農田水路負擔三分之二」，經最高行
    政法院91年度判字第2097號判決駁回確定，嗣抗告人提起再
    審之訴，亦經最高行政法院93年度判字第181號駁回再審之
    訴在案。是抗告人於本件訴訟之聲明，求為判決：「減免原
    告（即本件抗告人）本次重劃之工程費及農田水路負擔三分
    之二，即依現有重劃標準分配後，再以現有緊鄰之抵費地（
    民生段815號抵費地）補償零點0.3公頃農地予抗告人」等，
    其訴訟標的，顯為上述確定判決效力所及，依行政訴訟法第
    107條第1項第9款規定，自應以裁定駁回。(二)又由內政部88
    年12月3日台內訴字第8807777號再訴願決定、90年8月21
    日台內訴字第9004802號訴願決定意旨，顯見臺灣省政府
    89年11月24日89府訴一字第129672號訴願決定：「原處分撤
    銷，由原處分機關於二個月內另為處分。」及內政部90年8
    月21日台內訴字第9004802號訴願決定「原處分撤銷，於
    二個月內由原處分機關另為適法之處分」等所指之「原處分
    」，係指相對人「關於查定重劃前地價部分之原處分」而言
    ，此部分與經最高行政法院以91年度判字第2097號判決確定
    部分，並非不得分別確定，故抗告人援引行政程序法第112
    條規定主張系爭農地重劃地價評估既經決定撤銷，則據此辦
    理之土地分配就有錯誤，本次農地重劃為無效，應重新辦理
    ，其應得提起本件之訴，請求為如上聲明之判決等語，核有
    誤解，並非可採，為其論據。
四、本院按：訴訟標的為確定判決或和解之效力所及者，行政法
    院應以裁定駁回之，行政訴訟法第1百零7條第1項第9款定有
    明文。經查，抗告人前不服內政部88年12月3日台內訴字
    第8807777號再訴願決定關於駁回重劃分配與重劃負擔部分
    ，提起行政訴訟，請求判決「撤銷再訴願決定關於重劃分配
    與重劃負擔部分並減免原告（即本件抗告人）重劃之工程費
    及農田水路負擔3分之2」，經本院91年度判字第2097號判決
    抗告人敗訴確定，則抗告人於本件之訴聲明求為「減免抗告
    人本次重劃之工程費及農水路負擔3分之2，即依現有重劃標
    準分配後，再以現有緊鄰之抵費地（民生段815號抵費地）
    補償零點零3公頃農地予抗告人」之判決，其訴訟標的顯為
    上述確定判決效力所及，且「關於查定重劃前地價」部分，
    與前開訴訟之標的即：「撤銷再訴願決定關於重劃分配與重
    劃負擔部分並減免原告（即本件抗告人）重劃之工程費及農
    田水路負擔三分之二」，並無不可分之關係，從而原法院依
    上揭規定裁定駁回抗告人之訴，即無不合。抗告人以相對人
    未依內政部88年12月3日台內訴字第8807777號再訴願決定
    、90年8月21日台內訴字第9004802號訴願決定之意旨，就
    撤銷部分（即關於查定重劃前地價）於二個月內另為適法處
    分，抗告人無法獲得保障，原裁定末段僅指明「關於查定重
    劃前地價部分」，相對人仍應依前揭內政部訴願決定意旨處
    理，恐無法實質拘束相對人為由，提起抗告，難認有理由，
    應予駁回。
五、依行政訴訟法第104條、民事訴訟法第95條、第78條，裁定
    如主文。
中    華    民    國    94    年    7    月    28     日
                  第五庭審判長法  官　趙　永　康
                              法  官　鄭　淑　貞
                              法  官　黃　淑　玲
                              法  官　侯　東　昇
                              法  官　林  文  舟
以  上  正  本  證  明  與  原  本  無  異
中    華    民    國    94    年    7    月    28     日
　　　　　　　　　　　　　　　書記官　王　褔　瀛
